最高法院民事裁定　　　　　　　　　　　　　　　　九十一年度台抗字第五七九號
　　再 抗告 人　中華廣播股份有限公司
　　法定代理人　李明鷺
右再抗告人因與相對人甲○○間請求確認股東會決議無效事件，對於中華民國九十一
年六月二十六日台灣高等法院裁定（九十一年度抗字第一四三七號），提起再抗告，
本院裁定如左：
    主  文
再抗告駁回。
再抗告訴訟費用由再抗告人負擔。
    理  由
本件相對人以再抗告人於民國八十九年十二月十五日召集股東會，所為之決議無效，
向台灣板橋地方法院（下稱板橋地院）提起訴訟。板橋地院以：再抗告人公司登記之
經營業務範圍，依其章程所載為廣播業務之經營及廣播節目之製作兩項，因其所領廣
播執照效期屆滿，未於期限內補齊具法律效力之換照聲請書、經濟部公司執照及營利
事業登記證影本等要式文件，向目的事業主管機關即行政院新聞局申請換發廣播執照
，致其換照聲請案遭行政院新聞局駁回，並飭令再抗告人公司停播，且函請經濟部商
業司、經濟部中部辦公室、台北縣政府建設局註銷其公司執照及營利事業登記證等有
關經營廣播之登記事項，可見再抗告人公司依其章程所定之經營業務，既經特許之目
的事業主管機關即行政院新聞局撤銷許可，公司所營事務確定不能繼續，即有公司法
第三百十五條第一項第二款之解散事由，其公司設立登記又經主管機關經濟部撤銷，
則再抗告人公司即應予解散，並依法進行清算程序。又本件相對人復已向板橋地院聲
請選任清算人，經板橋地院以八十九年度司字第二六四號民事裁定選派訴外人賴國旺
會計師、陳錦章會計師及陳良律師為再抗告人之清算人，自應以前開清算人為再抗
告人之法定代理人，始為適法。然相對人於九十年一月十二日之起訴狀上，竟載列相
對人甲○○本人為再抗告人之法定代理人，經於同年二月十三日命相對人補正，惟相
對人於同年八月十七日所補正再抗告人公司八十八年七月十九日就任之監察人崔順吾
，並非本件起訴時再抗告人公司之法定代理人，相對人又迄未補正再抗告人適法之法
定代理人，顯有民事訴訟法第二百四十九條第一項第四款所列情事為理由云云，爰裁
定駁回相對人之訴。相對人不服，提起抗告。原法院即抗告法院以：查，再抗告人公
司固經經濟部以（八九）中字第八九六七三三九三號函撤銷其公司登記，並經板橋地
院以八十九年度司字第二六四號民事裁定選派訴外人賴國旺會計師、陳錦章會計師及
陳良律師為再抗告人之清算人，以處理經主管機關經濟部撤銷公司登記之再抗告人
公司之清算事務。然再抗告人公司因不服上開經濟部（八九）中字第八九六七三三九
三號函命撤銷再抗告人公司登記之處分，提起訴願，業經行政院決定撤銷原處分，經
濟部並遵照行政院前述決定，通知再抗告人公司應回復至前台灣省政府建設廳八十年
一月十四日八十建三辛字第一五四五四八號函核准登記之狀態，此有經濟部九十年八
月十日經（九○）中字第○九○三二五九二七七○號函影本可參。又關於再抗告人公
司經目的事業主管機關行政院新聞局處以不予換照、停播之處分，目前正於臺北高等
行政法院行政訴訟中，則關於再抗告人公司之廣播執照不予換照及命令停播之處分尚
未確定，且公司登記亦已回復為原有狀態，並無進行清算之必要，自亦無由法院為再
抗告人公司選任清算人之必要，則板橋地院前揭於九十年二月八日所為選派賴國旺會
計師、陳錦章會計師、陳良律師為再抗告人公司之清算人之裁定，即有不當。板橋
地院已於九十一年三月十三日以九十一年度司字第三八號裁定依職權將原選派清算人
之裁定撤銷，此有該法院九十一年度司字第三八號民事裁定影本足資參憑。茲該選派
清算人之裁定既經撤銷，則該裁定所選派之清算人亦應當然解任。從而，板橋地院裁
定以再抗告人公司現已解散清算中並已選派清算人，其公司之法定代理人應為該法院
所選派之清算人賴國旺會計師、陳錦章會計師、陳良律師，認相對人及其補正之崔
順吾均非再抗告人公司之法定代理人，裁定駁回相對人之訴，即有可議。復按公司與
董事間訴訟，除法律另有規定外，由監察人代表公司，公司法第二百十三條定有明文
。查，相對人既主張其為再抗告人公司之董事長，倘若屬實，則相對人對再抗告人公
司提起本件確認股東會決議無效訴訟，自屬公司法第二百十三條公司與董事間訴訟，
即應以再抗告人公司之監察人代表公司應訴，否則應以再抗告人公司現任董事長應訴
。則本件相對人是否為再抗告人公司之董事長，及相對人於板橋地院補正之崔順吾是
否為再抗告人公司之監察人等事實，尚待詳查，始得決定相對人補正崔順吾為再抗告
人公司之法定代理人是否合法云云，爰將板橋地院之裁定予以廢棄，發回板橋地院更
為適當之處理，於法核無違誤。再抗告論旨，指摘原裁定不當，求予廢棄，非有理由
。
據上論結，本件再抗告為無理由。依民事訴訟法第四百九十二條第一項、第九十五條
、第七十八條，裁定如主文。
中      華      民      國    九十一    年      十      月      九      日
                              最高法院民事第五庭
                                  審判長法官  朱  錦  娟
                                        法官  顏  南  全
                                        法官  蘇  達  志
                                        法官  許  澍  林
                                        法官  葉  勝  利
      右正本證明與原本無異
                                              書  記  官
中      華      民      國    九十一    年      十      月     十八     日
